---
header-includes:
- \usepackage{longtable}
- \usepackage[utf8]{inputenc}
- \usepackage[spanish]{babel}\decimalpoint
- \setlength{\parindent}{1.25cm}
- \usepackage{amsmath}
- \usepackage{xcolor}
- \usepackage{cancel}
- \usepackage{array}
- \usepackage{float}
- \usepackage{multirow}
output:
  pdf_document:
    number_sections: true
fontsize: 12pt
papersize: letter
geometry: margin = 1in
language: "es"
---

```{r setup, include=FALSE}
knitr::opts_chunk$set(echo = TRUE)
library(kableExtra)
library(knitr)
library(tidyverse)
```

\input{PortadaNP}
\thispagestyle{empty}
\tableofcontents

\newpage

\pagestyle{myheadings}
\setcounter{page}{3}


<!--- Distribución de ejercicios -->


<!--- Juanjo 
Use the binomial formula to find the exact p-value (critical level) when the null
hyphotesis is P(succes) $\leq 0.3$ and the alternative hyphotesis is P(success) 
$> 0.3$, and 3 successes are observed in 25 independent trials.
-->

\section{Ejercicio 3.1.9)} Utilice la formula de la distribución binomial para encontrar 
el valor-p exacto (nivel crítico) en el que la hipótesis nula 
es $\mathbb{P}(\text{éxito}) \leq 0.3$ y la hipótesis alterna es 
$\mathbb{P}(\text{éxito}) > 0.3$ donde 3 éxitos son observados en 25 ensayos
independientes.

\textbf{Solución}

Sea $X: \text{Número de éxitos en 25 ensayos}$, luego $X \sim b(n = 25, \ p)$. La hipótesis a probar es

$$
\begin{cases}
H_0: p \leq 0.3 \\
H_1: p > 0.3
\end{cases}
$$

como se tienen 3 éxitos en 25 ensayos independientes, el estadístico de prueba es 
$T = 3$ éxitos. 

\subsection{Valor-p}

Bajo la hipótesis nula, se toma $p = 0.3$ por lo que 
$X \sim b(n = 25, \ p = 0.3)$; al tratarse de una prueba de cola derecha el valor-p 
usando la distribución exacta se calcula como 
$\mathbb{P}(X \geq T_{obs}) = \mathbb{P}(X \geq 3) = `r pbinom(2, 25, 0.3, lower.tail = F) %>% round(4)` >> 0.1$ 
por lo que no se rechaza $H_0$, es decir, no existe evidencia muestral 
significativa que sugiera $p > 0.3$; se puede asumir $p \leq 0.3$.

\subsection{Región crítica}

Se parte de la misma idea usada al probar la hipótesis usando el valor-p. 
Bajo $H_0, \ X \sim b(n = 25, \ p = 0.3)$. En este caso se fija una región crítica a un
nivel de significancia usual de $\alpha = 0.05$. El objetivo es encontrar $t$ tal que 
$\mathbb{P}(X > t) \leq 0.05 = \alpha$

```{r RR_EJ1, echo=F, eval=F}
qbinom(0.05, 25, 0.3, lower.tail = F)
```

Se puede verificar que $\mathbb{P}(X > 10) = `r pbinom(10, 25, 0.3, lower.tail = F) %>% round(4)` > 0.05$ mientras que 
$\mathbb{P}(X > 11) = `r pbinom(11, 25, 0.3, lower.tail = F) %>% round(4)` < 0.05$,
por lo tanto se toma $t = 11$. Como se está en un prueba de dos colas la región críticia 
se define como $R_c = \lbrace T|T > t \rbrace$, en este caso se tiene $T = 3 \ngtr 11$, 
es decir, $T$ no cae en la región crítica por lo que a un nivel de significancia de
aproximadamente el 0.0442 < 0.05 no hay evidencia para rechazar $H_0$ y se llega 
a la misma conclusión que se obtuvo haciendo uso del valor-p.

<!--- Daniel 
A random sample of tenth-grade boys resulted in the following 20 observed weights. 
Test the hyphotesis that the median weight is 103
-->

\section{Ejercicio 3.2.1)} Una muestra aleatoria de chicos de décimo grado termina 
en los siguientes 20 pesos observados.

\begin{table}[H]
\centering
\begin{tabular}{|c|c|c|c|c|}
\hline
142 & 134 & 98  & 119 & 131 \\ \hline
103 & 154 & 122 & 93  & 137 \\ \hline
86  & 119 & 161 & 144 & 158 \\ \hline
165 & 81  & 117 & 128 & 103 \\ \hline
\end{tabular}
\end{table}
 
Pruebe la hipótesis que la mediana de peso es 103.

<!--- Juanjo 
Six students went on a diet in an attempt to lose weight, with the following results. 
Is the diet an effective means of losing weight?
-->

\section{Ejercicio 3.4.1)} Seis estudiantes se ponen a dieta para intentar perder peso, 
se tienen los siguientes resultados.

```{r tabla_341, echo=FALSE}
before <- c(174, 191, 188, 182, 201, 188)
after <- c(165, 186, 183, 178, 203, 181)
tabla_341 <- rbind(before, after) 
colnames(tabla_341) <- c("Abdul", "Ed", "Jim", "Max", "Phil", "Ray")
rownames(tabla_341) <- c("Peso antes", "Peso después")
kable(as.data.frame(tabla_341), longtable = T, 
      caption = "Datos de los estudiantes antes y después de la dieta")
```

¿Es la dieta efectiva para perder peso?

\textbf{Solución}

Se definen las variables aleatorias

$$
\begin{aligned}
X_i&: \text{Peso del i-ésimo estudiante antes de la dieta} \\
Y_i&: \text{Peso del i-ésimo estudiante después de la dieta}
\end{aligned}
$$
Como se quiere saber si la dieta es efectiva para perder peso, se utiliza  el test del signo y se plantea el juego de hipótesis.

$$
\begin{cases}
H_0: \mathbb{E}(X_i) \leq \mathbb{E}(Y_i) \hspace{.1in} \forall_i \\
H_1: \mathbb{E}(X_i) > \mathbb{E}(Y_i)  \hspace{.1in} \exists_i
\end{cases}
$$
por la naturaleza del problema.

```{r estadistico, echo=F}
T_stat <- sum(tabla_341[1, ] < tabla_341[2, ])
```


Note que se tiene un test de cola izquierda, además $n' = 6$ y el estadístico de 
prueba es $T = `r T_stat`$ porque solo hay un estudiante que no perdió peso después de 
seguir la dieta (Phil). Por otro lado no hay empates, lo cual implica que $n = 6 = n'$.

Especificada toda esta información, se usa la variable aleatoria 
$\mathcal{Y} \sim b(6, \ 0.5)$ luego se calcula el valor-p como 
$\mathbb{P}(\mathcal{Y} \leq \ 1) = `r pbinom(1, 6, 0.5) %>% round(4)`$ lo cual 
no es suficiente para rechazar la hipótesis nula a un nivel de significancia usual
de 0.05, es decir, no existe evidencia muestral suficiente para pensar que la dieta 
sea efectiva para perder peso.

Se advierte que al comparar una hipótesis universal vs una existencial, la prueba se 
vuelve muy sensible al hecho de que una sola observación de la muestra falle, por 
otro lado la cantidad de estudiantes testeados es muy baja por lo que se recomienda
(de ser posible) someter a una mayor cantidad de estos a la dieta para obtener 
resultados más contundentes (esto porque si se hubiera tomado $\alpha = 0.1$ como 
nivel de significancia, tomar una decisión sería complicado dado que el valor-p se
encuentra en todo el límite de decisión).

<!--- Daniel 
In exercise 1, suppose all 37 of the persons opposed to the foreign policy after the
experiment were also among those opposed to the U.S foreign policy
before the experiment. Is the change in the number of people opposed to the U.S foreign
policy significant? 
-->

\section{Ejercicio 3.5.2)} En el ejercicio 1, suponga que las 37 personas que se 
opusieron a la política extranjera después del experimento también se encontraban 
entre las que se oponían a la política antes del experimento. ¿Es el cambio en el 
número de personas que se oponen a la política extranjera de Estados Unidos 
significativa?

```{r opinion_352, echo=F}
opinion <- matrix(c(43, 92,
                    37, 98), byrow = T, ncol = 2)
colnames(opinion) <- c("En contra", "A favor")
rownames(opinion) <- c("Antes", "Despues")
kable(as.data.frame(opinion), longtable = T, caption = "Información del ejercicio 3.5.1")
```

\textbf{Nota:} En el ejercicio 1 se da como información que después del boletín 
informativo respecto a la política extranjera, 30 de las 37 personas que se oponen
fueron personas que originalmente no se opusieron a la política.


