---
header-includes:
- \usepackage{longtable}
- \usepackage[utf8]{inputenc}
- \usepackage[spanish]{babel}\decimalpoint
- \setlength{\parindent}{1.25cm}
- \usepackage{amsmath}
- \usepackage{xcolor}
- \usepackage{cancel}
- \usepackage{array}
- \usepackage{float}
- \usepackage{multirow}
output:
  pdf_document:
    number_sections: true
fontsize: 12pt
papersize: letter
geometry: margin = 1in
language: "es"
---

```{r setup, include=FALSE}
knitr::opts_chunk$set(echo = TRUE)
library(kableExtra)
library(knitr)
library(tidyverse)
```

\input{PortadaNP}
\thispagestyle{empty}
\tableofcontents

\newpage

\pagestyle{myheadings}
\setcounter{page}{3}


<!--- Distribución de ejercicios -->


<!--- Juanjo 
Use the binomial formula to find the exact p-value (critical level) when the null
hyphotesis is P(succes) $\leq 0.3$ and the alternative hyphotesis is P(success) 
$> 0.3$, and 3 successes are observed in 25 independent trials.
-->

\section{Ejercicio 3.1.9)} Utilice la formula de la distribución binomial para encontrar 
el valor-p exacto (nivel crítico) en el que la hipótesis nula 
es $\mathbb{P}(\text{éxito}) \leq 0.3$ y la hipótesis alterna es 
$\mathbb{P}(\text{éxito}) > 0.3$ donde 3 éxitos son observados en 25 ensayos
independientes.

<!--- Daniel 
A random sample of tenth-grade boys resulted in the following 20 observed weights. 
Test the hyphotesis that the median weight is 103
-->

\section{Ejercicio 3.2.1)} Una muestra aleatoria de chicos de décimo grado termina 
en los siguientes 20 pesos observados.

\begin{table}[H]
\centering
\begin{tabular}{|c|c|c|c|c|}
\hline
142 & 134 & 98  & 119 & 131 \\ \hline
103 & 154 & 122 & 93  & 137 \\ \hline
86  & 119 & 161 & 144 & 158 \\ \hline
165 & 81  & 117 & 128 & 103 \\ \hline
\end{tabular}
\end{table}
 
Pruebe la hipótesis que la mediana de peso es 103.

<!--- Juanjo 
Six students went on a diet in an attempt to lose weight, with the following results. 
Is the diet an effective means of losing weight?
-->

\section{Ejercicio 3.4.1)} Seis estudiantes se ponen a dieta para intentar perder peso, 
se tienen los siguientes resultados.

```{r tabla_341, echo=FALSE}
before <- c(174, 191, 188, 182, 201, 188)
after <- c(165, 186, 183, 178, 203, 181)
tabla_341 <- rbind(before, after) 
colnames(tabla_341) <- c("Abdul", "Ed", "Jim", "Max", "Phil", "Ray")
rownames(tabla_341) <- c("Peso antes", "Peso después")
kable(as.data.frame(tabla_341), longtable = T, 
      caption = "Datos de los estudiantes antes y después de la dieta")
```

¿Es la dieta efectiva para perder peso?

<!--- Daniel 
In exercise 1, suppose all 37 of the persons opposed to the foreign policy after the
experiment were also among those opposed to the U.S foreign policy
before the experiment. Is the change in the number of people opposed to the U.S foreign
policy significant? 
-->

\section{Ejercicio 3.5.2)} En el ejercicio 1, suponga que las 37 personas que se 
opusieron a la política extranjera después del experimento también se encontraban 
entre las que se oponían a la política antes del experimento. ¿Es el cambio en el 
número de personas que se oponen a la política extranjera de Estados Unidos 
significativa?

```{r opinion_352, echo=F}
opinion <- matrix(c(43, 92,
                    37, 98), byrow = T, ncol = 2)
colnames(opinion) <- c("En contra", "A favor")
rownames(opinion) <- c("Antes", "Despues")
kable(as.data.frame(opinion), longtable = T, caption = "Información del ejercicio 3.5.1")
```

\textbf{Nota:} En el ejercicio 1 se da como información que después del boletín 
informativo respecto a la política extranjera, 30 de las 37 personas que se oponen
fueron personas que originalmente no se opusieron a la política.


