---
header-includes:
- \usepackage{longtable}
- \usepackage[utf8]{inputenc}
- \usepackage[spanish]{babel}\decimalpoint
- \setlength{\parindent}{1.25cm}
- \usepackage{amsmath}
- \usepackage{xcolor}
- \usepackage{cancel}
- \usepackage{array}
- \usepackage{float}
- \usepackage{multirow}
output:
  pdf_document:
    number_sections: true
fontsize: 12pt
papersize: letter
geometry: margin = 1in
language: "es"
---

```{r setup, include=FALSE}
knitr::opts_chunk$set(echo = F, fig.pos = "center")
library(kableExtra)
library(knitr)
library(tidyverse)
library(gtools)
```

\input{PortadaNP}
\thispagestyle{empty}
\tableofcontents

\newpage

\pagestyle{myheadings}
\setcounter{page}{3}

\section{Ejercicio 5.1.6)} 

Diez tiendas de campaña con camuflaje simple y diez con camuflajes estampados 
se instalan en un área boscosa, y se envía un equipo de observadores para 
encontrarlas. El equipo informa la distancia a la que avistaron por primera 
vez cada tienda (solo avistamientos verdaderos) hasta que se encuentran las 20 
tiendas. El propósito del estudio es determinar si el camuflaje estampado es más
difícil de detectar que el camuflaje simple. Las distancias a las que se detecta 
cada tienda se indican a continuación. 

```{r}
sencillo <- c("25, 28, 16, 34, 38, 21, 29, 43, 32, 36")
estampado <- c("26, 12, 16, 21, 20, 14, 10, 18, 22, 20")
camos_table <- data.frame(Tipo = c("Sencillo", "Estampado"), 
                          Distancias = c(sencillo, estampado))
kable(camos_table, longtable = T, booktabs = T, 
      caption = "Datos sobre las distancias de camuflajes", align = c("c", "c"))
```

**a)** Realice la prueba de hipótesis.

**b)** Encuentre un intervalo de confianza del 95\% para la diferencia en 
las distancias medias de detección.

\section{Ejercicio 5.2.6)}

Se asignaron doce voluntarios a cada uno de los tres planes de reducción de peso. 
La asignación de los voluntarios a los planes fue aleatoria y se asumió que los 
36 voluntarios en total se parecerían a una muestra aleatoria de personas que 
podrían probar un programa de reducción de peso. Pruebe la hipótesis nula de 
que no hay diferencia en las distribuciones de probabilidad de la cantidad de 
peso perdido bajo los tres programas con la alternativa de que hay una 
diferencia. Los resultados se expresan como la cantidad de libras perdidas por 
cada persona.

```{r}
A <- c(2, 12, 5, 4, 26, 8, 17, 4, 25, 6, 21, 6)
B <- c(17, 15, 3, 19, 5, 14, 5, 6, 19, 4, 9, 7)
C <- c(29, 3, 25, 28, 11, 7, 5, 25, 32, 24, 36, 20)
planes_dieta <- data.frame(Plan_A = A, Plan_B = B, Plan_C = C)
kable(planes_dieta, longtable = T, booktabs = T,
      caption = "Datos sobre los planes de dietas", 
      col.names = c("Plan A", "Plan B", "Plan C"))
```

\section{Ejercicio 5.3.2)}

En los últimos años se ha construido una línea divisoria de aguas en particular, 
con desarrollos de viviendas, represas, etc. Una muestra aleatoria de tasas de 
flujo de arroyos (pies cúbicos por minuto) para un arroyo en esa cuenca se 
compara con una muestra de tasas de épocas anteriores para ver si la 
variabilidad ha cambiado.

```{r}
tasas_actuales <- c(32, 36, 41, 27, 35, 48, 31, 28)
tasas_pasadas <- c(39, 21, 58, 46, 30, 22, 17, 19)
tasas_flujo <- data.frame(Act = tasas_actuales, pas = tasas_pasadas)
kable(tasas_flujo, longtable = T, booktabs = T,
      caption = "Datos sobre tasas de flujo de cascadas",
      col.names = c("Tasas actuales", "Tasas pasadas"))
```

¿Existe diferencia significativa en las varianzas?

\section{Ejercicio 5.4.1)}

Un esposo y una esposa que juegan a los bolos juntos, mantuvieron sus puntajes 
durante 10 líneas para ver si había una correlación entre sus puntajes.

```{r}
esposo <- c(147, 158, 131, 142, 183, 151, 196, 129, 155, 158)
esposa <- c(122, 128, 125, 123, 115, 120, 108, 143, 124, 123)
bolos <- data.frame(Esposo = esposo, Esposa = esposa)
kable(bolos, longtable = T, booktabs = T,
      caption = "Datos sobre los puntajes de bolos",
      col.names = c("Puntaje del esposo", "Puntaje de la esposa"))
```

**a)** Calcule $\rho$

**b)** Calcule $\tau$

**c)** Pruebe la hipótesis de independencia usando una prueba de dos colas 
basada en el coeficiente $\rho$

**d)** Repita lo hecho en **c)** pero con el coeficiente $\tau$



