---
header-includes:
- \usepackage{longtable}
- \usepackage[utf8]{inputenc}
- \usepackage[spanish]{babel}\decimalpoint
- \setlength{\parindent}{1.25cm}
- \usepackage{amsmath}
- \usepackage{xcolor}
- \usepackage{cancel}
- \usepackage{array}
- \usepackage{float}
- \usepackage{multirow}
output:
  pdf_document:
    number_sections: true
fontsize: 12pt
papersize: letter
geometry: margin = 1in
language: "es"
---

```{r setup, include=FALSE}
knitr::opts_chunk$set(echo = F, fig.pos = "center")
library(kableExtra)
library(knitr)
library(tidyverse)
library(gtools)
```

\input{PortadaNP}
\thispagestyle{empty}
\tableofcontents

\newpage

\pagestyle{myheadings}
\setcounter{page}{3}

\section{Ejercicio 5.1.6)} 

Diez tiendas de campaña con camuflaje simple y diez con camuflajes estampados 
se instalan en un área boscosa, y se envía un equipo de observadores para 
encontrarlos. El equipo informa la distancia a la que avistaron por primera 
vez cada tienda (solo avistamientos verdaderos) hasta que se encuentran las 20 
tiendas. El propósito del estudio es determinar si el camuflaje estampado es más
difícil de detectar que el camuflaje simple. Las distancias a las que se detecta 
cada tienda se indican a continuación. 

```{r}
sencillo <- c("25 28 16 34 38 21 29 43 32 36")
estampado <- c("26 12 16 21 20 14 10 18 22 20")
camos_table <- data.frame(Tipo = c("Sencillo", "Estampado"), 
                          Distancias = c(sencillo, estampado))
kable(camos_table, longtable = T, booktabs = T, 
      caption = "Datos sobre las distancias de camuflajes", align = c("c", "c"))
```

**a)** Realice la prueba de hipótesis.

**Solución**

Se definen las variables aleatorias 

$$
\begin{aligned}
X &: \text{Camuflajes detectados de tipo sencillo} \\
Y &: \text{Camuflajes detectados de tipo estampado}
\end{aligned}
$$

Para el problema propuesto, se tiene que un camuflaje es más fácil de detectar 
si este se nota a una mayor distancia ya que si es necesario acercarse a él e 
inspeccionarlo detalladamente para confirmar que es una tienda se debe a que 
está bien camuflado, luego el juego de hipótesis de interés es el siguiente:

$$
\begin{cases}
H_0: \mu_x = \mu_y \\
H_1: \mu_x > \mu_y
\end{cases}
$$
```{r}
sencillo <-  c(25, 28, 16, 34, 38, 21, 29, 43, 32, 36) %>% sort()
estampado <- c(26, 12, 16, 21, 20, 14, 10, 18, 22, 20) %>% sort()
```

En la siguiente tabla se presentan los valores de X e Y con sus respectivos rangos

\newpage

```{r}
X <- rep(" ", 20)
ind_x <- c(5, 9, 12, 14:20)
X[ind_x] <- as.character(sencillo)

Y <- rep(" ", 20)
ind_y <- c(1:4, 6:8, 10:11, 13)
Y[ind_y] <- as.character(estampado)

rangos <- rank(c(sencillo, estampado)) %>% sort()
datos1_rangos <- data.frame(X = X, Y = Y, Rango = rangos)

kable(datos1_rangos, longtable = T, booktabs = T,
      caption = "Rangos de X e Y")
```

Se usa el estdístico de prueba 
$T_1 = \frac{T - n \left(\frac{N + 1}{2}\right) - \frac{1}{2}}{\sqrt{\frac{nm}{N(N-1)} \sum_{i=1}^{N}R_i^2 - \frac{nm(N+1)^2}{4(N-1)}}}$ 
donde $T = \sum_{i=1}^{n} R(X_i)$ y $N = n + m$ (note que se usa el factor de correción).

```{r}
n <- m <- 10
N <- n + m
T_stat <- sum(rank(c(sencillo, estampado))[1:10])
Ri2 <- sum(rangos^2)
num_T1 <- T_stat - n*((N+1)/2) -1/2
den_T1 <- sqrt((n*m/(N*(N - 1))) * Ri2 - (n*m*(N + 1)^2)/(4*(N - 1)))
T1 <- num_T1/den_T1
pvalue <- pnorm(T1, lower.tail = F)

```


Con la información muestral se tiene 
$n = m = 10,\ N = 20, \ T = `r T_stat`, \ \sum_{i = 1}^{20}R_i^2 = `r Ri2`$, 
luego al reemplazar todo en la formula se obtiene $T_1 \approx `r T1 %>% round(4)`$ 
y se calcula el valor-p como 
$\mathbb{P}(Z \geq T_1) = \mathbb{P}(Z \geq `r T1 %>% round(4)`) = `r pvalue %>% round(4)`$
con lo que a un nivel de significancia de $\alpha = 0.01$ se rechaza $H_0$, es 
decir, existe evidencia muestral suficiente para concluir que las tiendas que 
usan el equipo de camuflaje estampado son más difíciles de detectar que las 
del equipo sencillo.

**b)** Encuentre un intervalo de confianza del 95\% para la diferencia en 
las distancias medias de detección.

**Solución**

Para construir el IC del 95\% para la diferencia de medias $\mu_x - \mu_y$ se 
calculan las $nm$ diferencias entre $X_i, \ Y_j$ para 
$i\in \{1, \cdots, n\}, \ j \in \{1, \cdots, m\}$, es decir, para el problema 
dado se deben calcular 100 diferencias entre todos los pares de observaciones 
posibles $X_i - Y_j$, luego estas diferencias son ordenadas de forma ascendente 
como $d^{(1)} \leq d^{(2)} \leq \cdots \leq d^{(nm)}$ y se toman los límites 
superior e inferior como $\left(d^{(k)}, \ d^{(nm - k+1)}\right)$ 
respectivamente, donde $k = W_{\frac{\alpha}{2}} -\frac{n(n+1)}{2}$ y 
$W_{\frac{\alpha}{2}}$ es el cuantil inferior $\frac{\alpha}{2}$ que se puede 
encontrar en la tabla $A7$ del libro de Conover.

Según la tabla $A7$ de Conover, para $n = m = 10$, $W_{0.025} = 79$, 
luego $k = 79 - \frac{10 \times 11}{2} = 79 - \frac{110}{2} = 79 - 55 = 24$. 
Por lo tanto, los límites superior e inferior corresponden a las observaciones
$\left(d^{(24)}, \ d^{(77)}\right)$. Se puede verificar que $d^{(24)} = 6$ y 
$d^{(77)} = 19$, luego un intervalo de confianza del 95\% para la diferencia 
de medias $\mu_x - \mu_y$ es $IC_{95\%} = (6, \ 19)$. Como el intervalo no 
contiene al cero, no existe evidencia muestral suficiente que sugiera que la 
distancia promedio para detectar tiendas con camuflaje de tipo sencillo sea 
igual a las de camuflaje estampado con una confianza del 95\%.

```{r}
comp_pares <- (rep(sencillo, each = length(estampado)) - estampado) %>%
  sort()
IC_1b <- c(comp_pares[24], comp_pares[77]) 

rm(list = setdiff(ls(), lsf.str()))
```

\newpage

\section{Ejercicio 5.2.6)}

Se asignaron doce voluntarios a cada uno de los tres planes de reducción de peso. 
La asignación de los voluntarios a los planes fue aleatoria y se asumió que los 
36 voluntarios en total se parecerían a una muestra aleatoria de personas que 
podrían probar un programa de reducción de peso. Pruebe la hipótesis nula de 
que no hay diferencia en las distribuciones de probabilidad de la cantidad de 
peso perdido bajo los tres programas con la alternativa de que hay una 
diferencia. Los resultados se expresan como la cantidad de libras perdidas por 
cada persona.

```{r}
A <- c(2, 12, 5, 4, 26, 8, 17, 4, 25, 6, 21, 6)
B <- c(17, 15, 3, 19, 5, 14, 5, 6, 19, 4, 9, 7)
C <- c(29, 3, 25, 28, 11, 7, 5, 25, 32, 24, 36, 20)
planes_dieta <- data.frame(Plan_A = A, Plan_B = B, Plan_C = C)
kable(planes_dieta, longtable = T, booktabs = T,
      caption = "Datos sobre los planes de dietas", 
      col.names = c("Plan A", "Plan B", "Plan C"))
```

\section{Ejercicio 5.3.2)}

En los últimos años se ha construido una línea divisoria de aguas en particular, 
con desarrollos de viviendas, represas, etc. Una muestra aleatoria de tasas de 
flujo de arroyos (pies cúbicos por minuto) para un arroyo en esa cuenca se 
compara con una muestra de tasas de épocas anteriores para ver si la 
variabilidad ha cambiado.

```{r}
tasas_actuales <- c(32, 36, 41, 27, 35, 48, 31, 28)
tasas_pasadas <- c(39, 21, 58, 46, 30, 22, 17, 19)
tasas_flujo <- data.frame(Act = tasas_actuales, pas = tasas_pasadas)
kable(tasas_flujo, longtable = T, booktabs = T,
      caption = "Datos sobre tasas de flujo de cascadas",
      col.names = c("Tasas actuales", "Tasas pasadas"))
```

¿Existe diferencia significativa en las varianzas?

\section{Ejercicio 5.4.1)}

Un esposo y una esposa que juegan a los bolos juntos, mantuvieron sus puntajes 
durante 10 líneas para ver si había una correlación entre sus puntajes.

```{r}
esposo <- c(147, 158, 131, 142, 183, 151, 196, 129, 155, 158)
esposa <- c(122, 128, 125, 123, 115, 120, 108, 143, 124, 123)
bolos <- data.frame(Esposo = esposo, Esposa = esposa)
kable(bolos, longtable = T, booktabs = T,
      caption = "Datos sobre los puntajes de bolos",
      col.names = c("Puntaje del esposo", "Puntaje de la esposa"))
```

**a)** Calcule $\rho$

**b)** Calcule $\tau$

**c)** Pruebe la hipótesis de independencia usando una prueba de dos colas 
basada en el coeficiente $\rho$

**d)** Repita lo hecho en **c)** pero con el coeficiente $\tau$



