---
header-includes:
- \usepackage{longtable}
- \usepackage[utf8]{inputenc}
- \usepackage[spanish]{babel}\decimalpoint
- \setlength{\parindent}{1.25cm}
- \usepackage{amsmath}
- \usepackage{xcolor}
- \usepackage{cancel}
- \usepackage{array}
- \usepackage{float}
- \usepackage{multirow}
output:
  pdf_document:
    number_sections: true
fontsize: 12pt
papersize: letter
geometry: margin = 1in
language: "es"
---

```{r setup, include=FALSE}
knitr::opts_chunk$set(echo = F, fig.align = "center")
library(kableExtra)
library(knitr)
library(tidyverse)
library(gtools)
library(agricolae)
library(latex2exp)
library(forecast)
```

\input{PortadaNP}
\thispagestyle{empty}
\tableofcontents

\newpage

\pagestyle{myheadings}
\setcounter{page}{3}

\section{Ejercicio 5.5.2)}

Una muestra aleatoria de colegios y universidades americanas resulta en los
siguientes números de estudiantes y facultad (Spring 1973)

```{r datos1}
Nombre <- c("American International", "Bethany Nazarene", "Carlow",
          "David Lipscomb", "Florida International University", "Heidelberg",
          "Lake Erie", "Marie Hardin Baylor", "Mt. Angel", "Newberry",
          "Pacific Lutheran University", "St. Ambrose", "Smith",
          "Texas Women's University", "West Liberty State", "Wofford")
Estudiantes <- c(2546, 1355, 1019, 1858, 4500, 1141, 784, 1063, 267, 753, 
                 3164, 1189, 2755, 5602, 2697, 988)
Facultad <- c(129, 75, 87, 99, 300, 109, 77, 64, 40, 61, 190, 90, 240, 300, 
              170, 73)
datos1 <- data.frame(Nombre, Estudiantes, Facultad)
kable(datos1, longtable = T, booktabs = T, align = "c",
      caption = "Datos sobre número de estudiantes")
```

\newpage
\subsection{Literal (a)}

Dibuje un diagrama que muestre dichos puntos usando "facultad" como el eje x.

**Solución**

Sean

* X: Número de estudiantes en la facultad
* Y: Número de estudiantes en el colegio

```{r scatterplot1}
ggplot(datos1, aes(Facultad, Estudiantes)) + 
  geom_point() +
  labs(title = "Diagrama de dispersión Estudiantes vs Facultad") +
  theme_bw() + 
  theme(plot.title = element_text(hjust = 0.5))
```

Del anterior gráfico se puede apreciar una clara correlación positiva entre 
el número de estudiantes del colegio y facultad, además dicha correlación
parece ser lineal por lo que una regresión lineal simple parece ser adecuada.

\newpage
\subsection{Literal (b)}

Estime la linea de regresión usando el método de mínimos cuadrados.

**Solución**

Se quiere estimar la recta de regresión 

$$
y = \alpha + \beta x + \varepsilon
$$
para este propósito se usa el método de mínimos cuadrados para estimar los
parámetros $\alpha$ y $\beta$ usando las siguientes expresiones

$$
\begin{aligned}
\hat{\beta} &= b = \frac{\sum_{i=1}^n X_i Y_i - n \bar{X} \bar{Y}}{\sum_{i=1}^n X_i^2 - n \bar{X}^2} \\
\hat{\alpha} &= a = \bar{Y} - b \bar{X}
\end{aligned}
$$

A continuación se realizan los cálculos necesarios para este fin

```{r calculos_manuales}
num1 <- sum(Facultad*Estudiantes)
num2 <- length(Facultad) * mean(Facultad) * mean(Estudiantes)
den1 <- sum(Facultad^2)
den2 <- length(Facultad) * mean(Facultad)^2
b <- (num1 - num2)/(den1 - den2)
a <- mean(Estudiantes) - b*mean(Facultad)
```


$$
\begin{aligned}
\bar{X} = 131.5 &\hspace{.2in} \bar{Y} = 1980.062\\
\sum_{i=1}^n X_i Y_i &= 5942620 \\
\sum_{i=1}^n X_i^2 &= 382892  \\
n \bar{X} \bar{Y} &= 4166052 \\
n \bar{X}^2 &= 276676
\end{aligned}
$$
Luego

$$
\begin{aligned}
b &= \frac{5942620 - 4166052}{382892 - 276676} = 16.726 \\
a &= 1980.062 - 16.726 \times 131.5 = -219.4061
\end{aligned}
$$
por lo tanto, la recta de regresión estimada tiene ecuación

$$
\hat{y} = -219.4061 + 16.726x
$$
\newpage
\subsection{Literal (c)}

Grafique la línea de regresión por mínimos cuadrados del diagrama del literal
(a).

**Solución**

```{r regline}
ggplot(datos1, aes(Facultad, Estudiantes)) + 
  geom_point() + 
  labs(title = "Recta de regresión ajustada a los puntos") +
  geom_smooth(formula = y ~ x, method = lm, se = F) +
  theme_bw() + 
  theme(plot.title = element_text(hjust = 0.5))
```


\subsection{Literal (d)}

Pruebe la hipótesis de que un incremento de un miembro de la facultad es
acompañado por un incremento promedio de 15 estudiantes.

**Solución**

La hipótesis de interes en este caso es

$$
\begin{cases}
H_0: \beta = 15 \\
H_1: \beta \neq 15
\end{cases}
$$
para probar esta hipótesis, se usa una ligera modificación del test de
correlación de Spearman. Sea $u_i =  y_i - 15x_i$, se usan los pares 
$(x_i, y_i)$ en una prueba de correlación de Spearman para probar la 
hipótesis de interés. A continuación se presentan los pares rankeados:

```{r rangos_ej1}
U <- Estudiantes - 15*Facultad
rank_U <- rank(U)
rank_Fac <- rank(Facultad)
rangos_ej1 <- data.frame(Facultad, rank_Fac, U, rank_U)
kable(rangos_ej1, longtable = T, booktabs = T, align = "c",
      caption = "Pares $(x_i, u_i)$ rankeados",
      col.names = c("X", "Rango", "U", "Rango"))
```

puesto que existe un empate, el $\rho$ de Spearman se calcula como sigue

$$
\rho = \frac{\sum_{i=1}^n R(x_i)R(u_i) - n\left(\frac{n+1}{2}\right)^2}{\sqrt{\sum_{i=1}^n R^2(x_i) - n\left(\frac{n+1}{2}\right)^2} \sqrt{\sum_{i=1}^n R^2(u_i) - n\left(\frac{n+1}{2}\right)^2}}
$$
```{r rho_spearman}
n <- length(Facultad)
num_rho <- (sum(rank_Fac*rank_U) - n*(n + 1)^2/4)
den_rho <- sqrt(sum(rank_Fac^2) - n*(n + 1)^2/4) * 
  sqrt(sum(rank_U^2) - n*(n + 1)^2/4)
rho <- num_rho/den_rho
pvalor <- 2*pnorm(rho*sqrt(n - 1), lower.tail = F)
```


Luego de realizar los cálculos se obtiene $\rho = `r round(rho, 4)`$ y se
calcula el valor-p como 
$2 \mathbb{P}(Z \geq |\rho| \sqrt{n - 1}) = 2 \mathbb{P}(Z \geq |0.3076| \sqrt{15}) = `r round(pvalor, 4)` > 0.1$ por lo que no se rechaza 
$H_0$ y se concluye que no hay evidencia muestral suficiente que sugiera
$\beta \neq 15$ por lo que se podría asumir $\beta = 15$.

\subsection{Literal (e)}

Encuentre un intervalo de confianza para la pendiente.

**Solución**

Para esta situación se usará un nivel de confianza del 95\%. Para construir el intervalo de confianza se toman los 16 puntos y se calculan todas las pendientes posibles como 

$$
S_{ij} = \frac{Y_j - Y_i}{X_j - X_i}
$$

siempre que $i < j$ y $X_j \neq X_i$. Una vez halladas las $N$ pendientes 
que sean posibles de calcular, se calcula el cuantil $W_{0.975}$ de la tabla
$A11$ de Conover y se definen $r$ y $s$ como sigue

$$
\begin{aligned}
r &= \frac{1}{2}(N-W_{0.975}) \\
s &= N + 1 - r
\end{aligned}
$$
finalmente, se ordenan las $N$ pendientes posibles como 
$M = \{S^{(1)} , \cdots, S^{(N)}\}$ y el intervalo resultante es 
$IC_{95\%} = \left(S^{(r)}, S^{(s)}\right)$.

```{r pendientes}
#todas las pendientes posibles
puntos <- cbind(Facultad, Estudiantes)
M <- c()
for(i in 1:dim(puntos)[1]){
  for(j in (i + 1):dim(puntos)[1]){
    if(i < 16){
      m <- (puntos[j, 2] - puntos[i, 2])/(puntos[j, 1] - puntos[i, 1])
      M <- as.numeric(append(M, m))
    }
  }
}
M <- sort(M[M != Inf])
N <- length(M)
W <- 44 

#Intervalo de confianza
r <- floor((1/2)*(N - W))
s <- ceiling(N + 1 - r)
IC <- M[c(r, s)] %>% round(4)
```

Se puede verificar que luego de realizar los respectivos calculos, se tienen
$N = 119$ pendientes posibles, además $W_{0.975} = 44$ (tabla A11 de Conover),
luego $r =\left\lfloor \frac{1}{2}(119-44) \right\rfloor = \left\lfloor \frac{75}{2} \right\rfloor = 37$ y 
$s = \lceil 119 + 1 - 37 \rceil = 83$, por lo tanto un intervalo de confianza
del 95\% para $\beta$ es $\left(S^{(37)},  S^{(83)}\right) = (`r IC`)$. 
Note que $15 \in IC_{95\%}$ lo cual concuerda con la prueba de hipótesis 
hecha en (d) a un nivel de significancia del 5\%.

\section{Ejercicio 5.6.3)}

En una prueba para determinar la probabilidad de explosión de una mina
terrestre, dada una cierta fuerza de estímulo, se probaron 17 minas 
terrestres dándole a cada una fuerza diferente de estímulo de choque 
y observando si la mina explotó o no. Ocho minas explotaron y nueve no. La
fuerza respectiva del estímulo de choque para cada uno se da de la siguiente
manera.

```{r}
rm(list = ls())
Explota <- "10.7 13.9 15.8 17.0 18.1 19.9 20.7 21.6"
NoExplota <- "4.0 4.4 4.7 5.1 9.3 11.2 13.7 15.0 19.7"
datos2 <- t(data.frame(Explota, NoExplota)) 
rownames(datos2) <- c("Explota", "No Explota")
kable(datos2, longtable = T, booktabs = T, align = "c",
      caption = "Datos sobre minas terrestres")
```

Utilice la regresión monótona para estimar la probabilidad de que una mina
terrestre explote dado un estímulo de impacto de fuerza 20. 
(Pista: Sea Y = 0 si la mina no explotó, y sea Y = 1 si la mina explotó).

\newpage
\section{Ejercicio 5.7.2)}

Un tendero desea ver si el número medio de artículos comprados en cada venta
podría considerarse 10, por lo que observa a 12 clientes en el mostrador de
caja.

```{r}
rm(list = ls())
Cliente <- 1:12
NumArt <- c(22, 9, 4, 5, 1, 16, 15, 26, 47, 8, 31, 7)
Media <- rep(10, 12)
Di <- NumArt -  Media
datos3 <- data.frame(Cliente, NumArt)
kable(datos3, longtable = T, booktabs = T, align = "c",
      caption = "Datos sobre el número de articulos comprados")
```

¿Se puede utilizar la prueba de Wilcoxon? ¿Qué supuestos del modelo se violan
en este problema?

**Solución**

Uno de los supuestos de la prueba de rangos signados de Wilcoxon es que 
la distribución de probabilidad de las diferencias $D_i$ sea simétrica. 
A continuación se gráfica la densidad empírica de las diferencias $D_i$

```{r densidad_ej3}
ggplot(mapping = aes(Di)) +
  geom_density() +
  labs(y = "Densidad", x = TeX("$D_i$"), title = "Densidad empírica") +
  theme_bw() +
  theme(plot.title = element_text(hjust = 0.5))
```

claramente este supuesto no se cumple pues se aprecia clara asimetría 
positiva en la densidad empírica de las diferencias por lo que no es
adecuado usar este test en la situación presentada.

Suponiendo que los clientes llegaron a la tienda según el orden visto en 
el cuadro 4, se usa la función de autocorrelación y su respectivo 
correlograma para ver si existe dependencia entre las $D_i$

```{r acf_di}
ggAcf(Di) + 
  labs(x = "Rezago", title = TeX("Correlograma de las $D_i$")) +
  theme_bw() +
  theme(plot.title = element_text(hjust = 0.5))
```

Puesto que todas las barras se encuentran dentro de lo límites de confianza,
no hay evidencia que sugiera dependencia temporal entre las $D_i$.

**Nota:** Se prefiere hacer análisis gráficos debido a las pocas 
observaciones presentes puesto que las pruebas formales podrían carecer de
potencia.

A continuación se realiza el test de rangos signados de Wilcoxon como 
simple **ilustración del proceso a realizar**, sin embargo realizar dicho 
test no es adecuado en esta situación particular.

Las hipótesis de interés en este caso serían:

$$
\begin{cases}
H_0: \mathbb{E}[D] = 0 \\
H_1: \mathbb{E}[D] \neq 0
\end{cases}
$$

En la siguiente tabla se presentan los rangos de las diferencias $D_i$

```{r rangos_diferencias_ej3}
abs_Di <- abs(Di)
rangos_abs <- rank(abs_Di)
diff <- data.frame(Di, R_abs_di = rangos_abs) %>%
  mutate(Ri = if_else(Di > 0, R_abs_di, -R_abs_di))

kable(diff, longtable = T, booktabs = T, align = "c",
      caption = "Rangos signados a las diferencias $D_i$",
      col.names = c("$D_i$", "$R|D_i|$", "$R_i$"),
      escape = F)
```

Dada la existencia de empates, se usa como estadístico de prueba

$$
T = \frac{\sum_{i = 1}^n R_i}{\sqrt{\sum_{i = 1}^n R_i^2}} \sim N(0, 1)
$$

El valor-p se calcula como

$$
2 \ \text{min} \left\{\mathbb{P}\left(Z \leq \frac{\sum_{i = 1}^n R_i + 1}{\sqrt{\sum_{i = 1}^n R_i^2}}\right), \mathbb{P}\left(Z \geq \frac{\sum_{i = 1}^n R_i - 1}{\sqrt{\sum_{i = 1}^n R_i^2}}\right)\right\}
$$
```{r pvalor_ej3}
aux_num3 <- sum(diff$Ri)
aux_den3 <- sum(diff$Ri^2)
lower <- (aux_num3 + 1)/sqrt(aux_den3)
upper <- (aux_num3 - 1)/sqrt(aux_den3)
pvalor <- 2*min(pnorm(lower), pnorm(upper, lower.tail = F))
```


Se puede verificar que $\sum_{i=1}^n R_i = 28, \ \sum_{i=1}^n R_i^2 = 649$.
Por lo tanto, Valor-p = 
$2 \ \text{min} \left\{\mathbb{P}\left(Z \leq \frac{29}{\sqrt{649}}\right),\left(Z \leq \frac{27}{\sqrt{649}}\right) \right\} = `r round(pvalor, 4)` > 0.1$ 
por lo tanto no se rechaza $H_0$ y se concluiría que no hay evidencia 
muestral suficiente que sugiera que la media de articulos comprados en 
la tienda sea diferente de 10, sin embargo se resalta nuevamente que este 
test no es adecuado en la situación dada porque la distribución de los $D_i$
no es simétrica.

\section{Ejercicio 5.8.1)}

Se realizó una encuesta en los siete hospitales de una ciudad en particular
para obtener el número de bebés nacidos durante un período de 12 meses. 
Este período de tiempo se dividió en las cuatro estaciones para probar la
hipótesis de que la tasa de natalidad es constante durante las cuatro
estaciones. Los resultados de la encuesta son los siguientes:

```{r}
Hospital <- LETTERS[1:7]
Invierno <- c(92, 9, 98, 19, 21, 58, 42)
Primavera <- c(112, 11, 109, 26, 22, 71, 49)
Verano <- c(94, 10, 92, 19, 23, 51, 44)
Otono <- c(77, 12, 81, 18, 24, 62, 41)
datos4 <- data.frame(Hospital, Invierno, Primavera, Verano, Otono)
kable(datos4, longtable = T, booktabs = T, align = "c",
      caption = "Datos sobre el número de nacidos",
      col.names = c("Hospital", "Invierno", "Primavera", "Verano", "Otoño"))
```

\subsection{Literal (a)}

Analice los datos usando el test de Friedman

\subsection{Literal (b)}

Analice los datos usando el test de Quade

\subsection{Literal (c)}

¿Puede explicar la amplia discrepancia en los resultados de las dos pruebas?