---
header-includes:
- \usepackage{longtable}
- \usepackage[utf8]{inputenc}
- \usepackage[spanish]{babel}\decimalpoint
- \setlength{\parindent}{1.25cm}
- \usepackage{amsmath}
- \usepackage{xcolor}
- \usepackage{cancel}
- \usepackage{array}
- \usepackage{float}
- \usepackage{multirow}
output:
  pdf_document:
    number_sections: true
fontsize: 12pt
papersize: letter
geometry: margin = 1in
language: "es"
---

```{r setup, include=FALSE}
knitr::opts_chunk$set(echo = F, fig.pos = "center")
library(kableExtra)
library(knitr)
library(tidyverse)
library(gtools)
library(agricolae)
library(latex2exp)
```

\input{PortadaNP}
\thispagestyle{empty}
\tableofcontents

\newpage

\pagestyle{myheadings}
\setcounter{page}{3}

\section{Ejercicio 5.5.2)}

Una muestra aleatoria de colegios y universidades americanas resulta en los
siguientes números de estudiantes y facultad (Spring 1973)

```{r}
Nombre <- c("American International", "Bethany Nazarene", "Carlow",
          "David Lipscomb", "Florida International University", "Heidelberg",
          "Lake Erie", "Marie Hardin Baylor", "Mt. Angel", "Newberry",
          "Pacific Lutheran University", "St. Ambrose", "Smith",
          "Texas Women's University", "West Liberty State", "Wofford")
Estudiantes <- c(2546, 1355, 1019, 1858, 4500, 1141, 784, 1063, 267, 753, 
                 3164, 1189, 2755, 5602, 2697, 988)
Facultad <- c(129, 75, 87, 99, 300, 109, 77, 64, 40, 61, 190, 90, 240, 300, 
              170, 73)
datos1 <- data.frame(Nombre, Estudiantes, Facultad)
kable(datos1, longtable = T, booktabs = T, align = "c",
      caption = "Datos sobre número de estudiantes")
```

\subsection{Literal (a)}

Dibuje un diagrama que muestre dichos puntos usando "facultad" como el eje x.

\subsection{Literal (b)}

Estime la linea de regresión usando el método de mínimos cuadrados.

\subsection{Literal (c)}

Grafique la línea de regresión por mínimos cuadrados del diagrama del literal
(a).

\subsection{Literal (d)}

Pruebe la hipótesis de que un incremento de un miembro de la facultad es
acompañado por un incremento promedio de 15 estudiantes.

\subsection{Literal (e)}

Encuentre un intervalo de confianza para la pendiente.

\section{Ejercicio 5.6.3)}

En una prueba para determinar la probabilidad de explosión de una mina
terrestre, dada una cierta fuerza de estímulo, se probaron 17 minas 
terrestres dándole a cada una una fuerza diferente de estímulo de choque 
y observando si la mina explotó o no. Ocho minas explotaron y nueve no. La
fuerza respectiva del estímulo de choque para cada uno se da de la siguiente
manera.

```{r}
Explota <- "10.7 13.9 15.8 17.0 18.1 19.9 20.7 21.6"
NoExplota <- "4.0 4.4 4.7 5.1 9.3 11.2 13.7 15.0 19.7"
datos2 <- t(data.frame(Explota, NoExplota)) 
rownames(datos2) <- c("Explota", "No Explota")
kable(datos2, longtable = T, booktabs = T, align = "c",
      caption = "Datos sobre minas terrestres")
```

Utilice la regresión monótona para estimar la probabilidad de que una mina
terrestre explote dado un estímulo de impacto de fuerza 20. 
(Pista: Sea Y = 0 si la mina no explotó, y sea Y = 1 si la mina explotó).
 
\section{Ejercicio 5.7.2)}

Un tendero desea ver si el número medio de artículos comprados en cada venta
podría considerarse 10, por lo que observa a 12 clientes en el mostrador de
caja.

```{r}
Cliente <- 1:12
NumArt <- c(22, 9, 4, 5, 1, 16, 15, 26, 47, 8, 31, 7)
datos3 <- data.frame(Cliente, NumArt)
kable(datos3, longtable = T, booktabs = T, align = "c",
      caption = "Datos sobre el número de articulos comprados")
```

¿Se puede utilizar la prueba de Wilcoxon? ¿Qué supuestos del modelo se violan
en este problema?

\section{Ejercicio 5.8.1)}

Se realizó una encuesta en los siete hospitales de una ciudad en particular
para obtener el número de bebés nacidos durante un período de 12 meses. 
Este período de tiempo se dividió en las cuatro estaciones para probar la
hipótesis de que la tasa de natalidad es constante durante las cuatro
estaciones. Los resultados de la encuesta son los siguientes:

```{r}
Hospital <- LETTERS[1:7]
Invierno <- c(92, 9, 98, 19, 21, 58, 42)
Primavera <- c(112, 11, 109, 26, 22, 71, 49)
Verano <- c(94, 10, 92, 19, 23, 51, 44)
Otono <- c(77, 12, 81, 18, 24, 62, 41)
datos4 <- data.frame(Hospital, Invierno, Primavera, Verano, Otono)
kable(datos4, longtable = T, booktabs = T, align = "c",
      caption = "Datos sobre el número de nacidos",
      col.names = c("Hospital", "Invierno", "Primavera", "Verano", "Otoño"))
```

\subsection{Literal (a)}

Analice los datos usando el test de Friedman

\subsection{Literal (b)}

Analice los datos usando el test de Quade

\subsection{Literal (c)}

¿Puede explicar la amplia discrepancia en los resultados de las dos pruebas?