---
header-includes:
- \usepackage{longtable}
- \usepackage[utf8]{inputenc}
- \usepackage[spanish]{babel}\decimalpoint
- \setlength{\parindent}{1.25cm}
- \usepackage{amsmath}
- \usepackage{xcolor}
- \usepackage{cancel}
- \usepackage{array}
- \usepackage{float}
- \usepackage{multirow}
output:
  pdf_document:
    number_sections: true
fontsize: 12pt
papersize: letter
geometry: margin = 1in
language: "es"
---

```{r setup, include=FALSE}
knitr::opts_chunk$set(echo = F, fig.align = "center")
library(kableExtra)
library(knitr)
library(tidyverse)
library(gtools)
library(latex2exp)
```

\input{PortadaNP}
\thispagestyle{empty}
\tableofcontents

\newpage

\pagestyle{myheadings}
\setcounter{page}{3}

\section{Ejercicio 6.1.6)}

Las emisiones de óxido nitroso del modelo de automóvil del año pasado se
midieron en miles de automóviles y se encontró que son aproximadamente 
normales con una media de 5.6 y una desviación estándar de 1.2. Doce de los
modelos de automóviles de este año han sido probados con los resultados.

```{r}
datos1 <- matrix(c(4.8, 6.2, 6.0, 5.9, 6.6, 5.5, 5.8, 5.9, 6.3, 6.6, 6.2, 5.0),
                 byrow = T, nrow = 1)
kable(datos1, longtable = T, align = "c", booktabs = T,
      caption = "Oxido nitroso de los autosmóviles actuales")
```

¿El modelo de este año parece tener la misma distribución que el modelo del 
año pasado?

\section{Ejercicio 6.2.6)}

Veinte accidentes ocurrieron a lo largo de un tramo particular de la carretera
interestatal en un mes. Las diecinueve distancias entre accidentes, en millas,
son las siguientes.

```{r warning=F}
distancias <- c(0.3, 6.1, 4.3, 3.3, 1.9, 
                4.8, 0.3, 1.2, 0.8, 10.3,
                1.2, 0.1, 10.0, 1.6, 27.6,
                12.0, 14.2, 19.7, 15.5)
datos2 <- matrix(distancias, ncol = 5, byrow = T)
datos2[4, 5] <- NA
opts <- options(knitr.kable.NA = "")
kable(datos2, longtable = T, booktabs = T,
      caption = "Accidentes en la vía estatal particular")
```

¿Los accidentes parecen estar distribuidos al azar a lo largo de la carretera?

\section{Ejercicio 6.3.1)}

Pruebe el conjunto de hipótesis

$$
\begin{cases}
H_0: F(x) \leq G(x) \\
H_1: F(x) > G(x)
\end{cases}
$$
donde las observaciones para $F(x)$ son 0.6, 0.8, 0.8, 1.2, 1.4 y las
observaciones de $G(x)$ son 1.3, 1.3, 1.8, 2.4 y 2.9.
