---
header-includes:
- \usepackage{longtable}
- \usepackage[utf8]{inputenc}
- \usepackage[spanish]{babel}\decimalpoint
- \setlength{\parindent}{1.25cm}
- \usepackage{amsmath}
- \usepackage{xcolor}
- \usepackage{cancel}
- \usepackage{array}
- \usepackage{float}
- \usepackage{multirow}
output:
  pdf_document:
    number_sections: true
fontsize: 12pt
papersize: letter
geometry: margin = 1in
language: "es"
---

```{r setup, include=FALSE}
knitr::opts_chunk$set(echo = F, fig.align = "center")
library(kableExtra)
library(knitr)
library(tidyverse)
library(gtools)
library(latex2exp)
```

\input{PortadaNP}
\thispagestyle{empty}
\tableofcontents

\newpage

\pagestyle{myheadings}
\setcounter{page}{3}

\section{Ejercicio 6.1.6)}

Las emisiones de óxido nitroso del modelo de automóvil del año pasado se
midieron en miles de automóviles y se encontró que son aproximadamente 
normales con una media de 5.6 y una desviación estándar de 1.2. Doce de los
modelos de automóviles de este año han sido probados con los resultados.

```{r presentacion-problema}
datos1 <- matrix(c(4.8, 6.2, 6.0, 5.9, 6.6, 5.5, 5.8, 5.9, 6.3, 6.6, 6.2,
                   5.0),
                 byrow = T, nrow = 1)
kable(datos1, longtable = T, align = "c", booktabs = T,
      caption = "Oxido nitroso de los automóviles actuales")
```

¿El modelo de este año parece tener la misma distribución que el modelo del 
año pasado?

**Solución**

Sea $X:$ Cantidad de oxido nitroso producido por los autos de este año. 
Puesto que interesa saber si la distribución del oxido de nitroso de los
modelos actuales es igual a los del año anterior se plantea el siguiente 
juego de hipótesis

$$
\begin{cases}
H_0: X_i \sim N\left(5.6, \ 1.2^2\right) \\
H_1: X_i \nsim N\left(5.6, \ 1.2^2\right)
\end{cases}
$$
La función de distribución acumulada, $F^*(x)$ para este caso es

$$
F^*_{}(x) = \int_{-\infty}^x \frac{1}{\sqrt{2.88 \pi}} \exp\left[{\frac{\left(t-5.6\right)^2}{2.88}}\right] dt
$$
A continuación se presenta la función de distribución acumulada empírica,
asociada a los datos muestrales

$$
S(x) =
\begin{cases}
0 \hspace{1in} x < 4.8 \\
0.0833 \hspace{.2in} 4.8 \leq x < 5 \\
0.1667 \hspace{.32in} 5 \leq x < 5.5 \\
0.25 \hspace{.35in} 5.5 \leq x < 5.8 \\
0.33 \hspace{.35in} 5.8 \leq x < 5.9 \\
0.5 \hspace{.43in} 5.9 \leq x < 6 \\
0.5833 \hspace{.32in} 6 \leq x < 6.2 \\
0.75 \hspace{.35in} 6.2 \leq x < 6.3 \\
0.8333 \hspace{.19in} 6.3 \leq x < 6.6 \\
1 \hspace{1in} x \geq 6.6
\end{cases}
$$
En la siguiente tabla se reúnen los valores de $S(x)$ y $F^*(x)$

```{r dist-nula-empirica}
Xi <- sort(c(4.8, 6.2, 6.0, 5.9, 6.6, 5.5, 5.8, 5.9, 6.3, 6.6, 6.2,
                   5.0))
sx_left <- c(0, 1:4, 6, 7, 9, 10)/12
sx_right <- c(1:4, 6, 7, 9, 10, 12)/12
fx <- pnorm(unique(Xi), 5.6, 1.2)
diff_left <- abs(sx_left - fx)
diff_right <- abs(sx_right - fx)

dist_emp <- data.frame(xi = unique(Xi), sx_left, sx_right, fx, 
                       diff_left, diff_right)
kable(dist_emp, longtable = T, align = "c", escape = F, booktabs = T,
      caption = "Distribución nula vs empírica", digits = 4,
      col.names = c("$X_i$", "$S^{-}(x)$", "$S^{+}(x)$", "$F^*(x)$",
                    "$|S^{-}(x) - F^*(x)|$", "$|S^{+}(x) - F^*(x)|$"))
```

```{r estadistico-prueba}
n <- length(Xi)
Ts <- max(dist_emp$diff_left, dist_emp$diff_right)
j <- 0:(floor(n*(1 - Ts)))
suma <- sum(choose(n, j)*((1 - Ts - j/n)^(n - j))*(Ts + j/n)^(j - 1))
pvalor <- 2*Ts*suma
```

El estadístico de prueba para esta situación es 
$T = \text{Sup}\left|F^*(x) - S(x)\right|$ la cual es la mayor distancia 
entre los valores de la distribución nula vs la distribución empírica de los
datos.

El valor-p se calcula como $2 T_0 \sum_{j = 0}^{\lfloor n(1 - T_0) \rfloor} \binom{n}{j} \left(1 - T_0 - \frac{j}{n}\right)^{n-j} \left(t + \frac{j}{n}\right)^{j-1}$.

Se puede verificar en el cuadro 2 que el valor del estadístico de prueba es $T_0 = `r round(Ts, 4)`$, además 
$\lfloor 12(1 - `r round(Ts, 4)`) \rfloor = 8$
por lo que $\sum_{j = 0}^{8} \binom{12}{j} \left(1 - `r round(Ts, 4)` - \frac{j}{12}\right)^{12-j} \left(`r round(Ts, 4)` + \frac{j}{12}\right)^{j-1} = `r round(suma, 4)`$, 
luego el valor-p es 
$2 \times `r round(Ts,4)` \times `r round(suma, 4)` = `r round(pvalor, 4)`$.

Como el valor-p > 0.1 el cual suele ser el máximo nivel de significancia
tolerado, no se rechaza $H_0$ y se concluye que no hay evidencia muestral
suficiente para sugerir que la distribución de oxidoso nitroso producido por
los automóviles de este año haya cambiado respecto a la del año pasado, 
por lo que se podría asumir $X \sim N\left(5.6, 1.2^2\right)$.

\section{Ejercicio 6.2.6)}

Veinte accidentes ocurrieron a lo largo de un tramo particular de la carretera
interestatal en un mes. Las diecinueve distancias entre accidentes, en millas,
son las siguientes.

```{r datos-ejercicio2, warning=F}
rm(list = ls())
distancias <- c(0.3, 6.1, 4.3, 3.3, 1.9, 
                4.8, 0.3, 1.2, 0.8, 10.3,
                1.2, 0.1, 10.0, 1.6, 27.6,
                12.0, 14.2, 19.7, 15.5) %>% sort()
datos2 <- matrix(distancias, ncol = 5, byrow = T)
datos2[4, 5] <- NA
opts <- options(knitr.kable.NA = "")
kable(datos2, longtable = T, booktabs = T,
      caption = "Accidentes en la vía estatal particular")
```

¿Los accidentes parecen estar distribuidos al azar a lo largo de la carretera?

\newpage

**Solución**

La naturaleza del problema se podría modelar con una distribución exponencial
debido a que se está contando eventos poisson en cierta cantidad de espacio
(número de accidentes en un tramo de la carretera interestatal).

Dicho lo anterior, se define $X:$ Distancias entre un par de accidentes en la
vía interestatal.

$$
\begin{cases}
H_0: X \sim \text{Exp}(\lambda) \\
H_1: X \nsim \text{Exp}(\lambda)
\end{cases}
$$

Para probar dicha hipótesis se procede como sigue

* Se calcula la media muestral de la muestra
* Se definen las variables aleatorias $Z_i = \frac{Xi}{\bar{X}} \sim \text{Exp(1)}$
* Se toma como estadístico de prueba $T_2 = \text{Sup}|F^*(z) - S(x)|$ con
\newline $F^*(z) = \begin{cases} 1 - e^{-z_i} \hspace{.1in} zi > 0\\ 0 \hspace{.1in} \text{e.o.c}\end{cases}$

A continuación se presentan los resultados obtenidos

```{r empirica2}
Zi <- unique(distancias)/mean(distancias)
fz <- pexp(Zi)
sx <- c(0, 1, 3, 4, 6, 7:19)/19
diff_left <- abs(fz - sx[-18])
diff_right <- abs(fz - sx[-1])
dist_emp2 <- data.frame(Xi = unique(distancias), Zi = unique(Zi), fz, 
                        sx_left = sx[-18], sx_right = sx[-1], 
                        diff_left, diff_right)

kable(dist_emp2, longtable = T, booktabs = T, digits = 4, escape = F,
      caption = "Distribución nula vs empírica", align = "c",
      col.names = c("$X_i$", "$Z_i$", "$F^*(z)$", "$S^{-}(x)$", "$S^{+}(x)$",
                    "$|S^{-}(x) - F^*(x)|$", "$|S^{+}(x) - F^*(x)|$"))
```

```{r}
Ts <- max(dist_emp2$diff_left, dist_emp2$diff_right)
W <- (0.2465 + 0.2345)/2
```

De la tabla anterior se tiene $T_2 = `r round(Ts, 4)`$, el valor $W_{1-\alpha}$
se toma de la tabla A15 de Conover, sin embargo este
no tiene valores disponibles para $n = 19$ por lo que se estima promediando 
los valores para $n = 18$ y $n = 20$ obteniendo así un valor de 
$W_{0.95}=`r round(W, 4)`$. Note que 
$T_2 = `r round(Ts, 4)`  \ngtr `r round(W, 4)` = W$ por lo que, a un nivel de
0.05, no se rechaza $H_0$ y 
se concluye que no hay evidencia muestral suficiente para sugerir que la
distancia entre accidentes en la vía interestatal no sea exponencial, es decir,
se puede asumir que los datos provienen de una distribución exponencial.

\section{Ejercicio 6.3.1)}

Pruebe el conjunto de hipótesis

$$
\begin{cases}
H_0: F(x) \leq G(x) \\
H_1: F(x) > G(x)
\end{cases}
$$
donde las observaciones para $F(x)$ son 0.6, 0.8, 0.8, 1.2, 1.4 y las
observaciones de $G(x)$ son 1.3, 1.3, 1.8, 2.4 y 2.9.

**Solución**

```{r}
x <- c(0.6, 0.8, 0.8, 1.2, 1.4)
y <- c(1.3, 1.3, 1.8, 2.4)
dat6.3.1 <- matrix(c("Xi",x,
                     "Yi",y, 2.9),byrow=T,nrow=2)

kable(dat6.3.1,longtable = T, booktabs = T)
```

Sea $S_1(x)$ la funcion de distribución empirica de la muestra de $F(x)$ y $S_2(y)$ la función de distribución empirica de la muestra de $G(x)$.

El estadístico para probar la hipótesis es  $T_1^+=sup[S_1(x)-S_2(x)]$

```{r}
s1 <- ecdf(x)
s2 <- ecdf(y)
tabla <- matrix(c(0.6, 0.8, 0.8, 1.2,NA,NA,1.4,NA,
                  NA,NA,NA,NA,1.3,1.3,1.8,2.4,
                  s1(c(0.6, 0.8, 0.8, 1.2)),s1(1.2)-s2(1.3),s1(1.2)-s2(1.3),s1(1.4)-s2(1.8),s1(1.4)-s2(2.4)
                  ),byrow = F,ncol=3)
kable(tabla, longtable = T, booktabs = T, digits = 4, escape=F,caption = "Diferencia distribuciónes empíricas", align = "c",
      col.names = c("$Xi$","$Yi$","$S_1(x)-S_2(x)$"))
```

$$T_1^+=sup[S_1(x)-S_2(x)]=0.8$$

Como $n=m=20$ el cuantil $W_{1-\alpha}$ se halla en la tabla A19 de Conover.

Así con $\alpha=0.05$ $W_{0.95}=\frac{3}{5}=0.6$.

La region de rechazo queda tal que: 
$$Rc = \left\{T_1^+/T_1^+>\frac{3}{5}\right\}$$
Como $T_1^+=0.8 \in  Rc$ se rechaza $H_0$, es decir, no hay evidencia muestral para suguerir que $F(x) \leq G(x)$.
```{r}
#choose(2*5,5+trunc(5*0.8))/choose(2*5,5)
```

El valor de $c = \lfloor 0.8 \times 5\rfloor = 4$, además el $p_{valor} = \frac{\binom{2n}{n+c}}{\binom{2n}{n}} = \frac{\binom{10}{9}}{\binom{10}{5}} = 0.03968254$ con el cual, a un nivel $\alpha=0.05$ se sigue rechazando $H_0$.

<!-- En R los resultados son los siguientes: -->

```{r , warning=FALSE, eval=F}
ks.test(x=x,y=y,alternative = "greater")
```




