---
header-includes:
- \usepackage{longtable}
- \usepackage[utf8]{inputenc}
- \usepackage[spanish]{babel}\decimalpoint
- \setlength{\parindent}{1.25cm}
- \usepackage{amsmath}
- \usepackage{xcolor}
- \usepackage{cancel}
- \usepackage{array}
- \usepackage{float}
- \usepackage{multirow}
output:
  pdf_document:
    number_sections: true
fontsize: 12pt
papersize: letter
geometry: margin = 1in
language: "es"
---

```{r setup, include=FALSE}
knitr::opts_chunk$set(echo = F, fig.align = "center")
library(kableExtra)
library(knitr)
library(tidyverse)
library(gtools)
library(latex2exp)
```

\input{PortadaNP}
\thispagestyle{empty}
\tableofcontents

\newpage

\pagestyle{myheadings}
\setcounter{page}{3}

\section{Ejercicio 6.1.6)}

Las emisiones de óxido nitroso del modelo de automóvil del año pasado se
midieron en miles de automóviles y se encontró que son aproximadamente 
normales con una media de 5.6 y una desviación estándar de 1.2. Doce de los
modelos de automóviles de este año han sido probados con los resultados.

```{r presentacion-problema}
datos1 <- matrix(c(4.8, 6.2, 6.0, 5.9, 6.6, 5.5, 5.8, 5.9, 6.3, 6.6, 6.2,
                   5.0),
                 byrow = T, nrow = 1)
kable(datos1, longtable = T, align = "c", booktabs = T,
      caption = "Oxido nitroso de los automóviles actuales")
```

¿El modelo de este año parece tener la misma distribución que el modelo del 
año pasado?

**Solución**

Sea $X:$ Cantidad de oxido nitroso producido por los autos de este año. 
Puesto que interesa saber si la distribución del oxido de nitroso de los
modelos actuales es igual a los del año anterior se plantea el siguiente 
juego de hipótesis

$$
\begin{cases}
H_0: X_i \sim N\left(5.6, \ 1.2^2\right) \\
H_1: X_i \nsim N\left(5.6, \ 1.2^2\right)
\end{cases}
$$
La función de distribución acumulada, $F^*(x)$ para este caso es

$$
F^*_{}(x) = \int_{-\infty}^x \frac{1}{\sqrt{2.88 \pi}} \exp\left[{\frac{\left(t-5.6\right)^2}{2.88}}\right] dt
$$
A continuación se presenta la función de distribución acumulada empírica,
asociada a los datos muestrales

$$
S(x) =
\begin{cases}
0 \hspace{1in} x < 4.8 \\
0.0833 \hspace{.2in} 4.8 \leq x < 5 \\
0.1667 \hspace{.32in} 5 \leq x < 5.5 \\
0.25 \hspace{.35in} 5.5 \leq x < 5.8 \\
0.33 \hspace{.35in} 5.8 \leq x < 5.9 \\
0.5 \hspace{.43in} 5.9 \leq x < 6 \\
0.5833 \hspace{.32in} 6 \leq x < 6.2 \\
0.75 \hspace{.35in} 6.2 \leq x < 6.3 \\
0.8333 \hspace{.19in} 6.3 \leq x < 6.6 \\
1 \hspace{1in} x \geq 6.6
\end{cases}
$$
En la siguiente tabla se reúnen los valores de $S(x)$ y $F^*(x)$

```{r dist-nula-empirica}
Xi <- sort(c(4.8, 6.2, 6.0, 5.9, 6.6, 5.5, 5.8, 5.9, 6.3, 6.6, 6.2,
                   5.0))
sx_left <- c(0, 1:4, 6, 7, 9, 10)/12
sx_right <- c(1:4, 6, 7, 9, 10, 12)/12
fx <- pnorm(unique(Xi), 5.6, 1.2)
diff_left <- abs(sx_left - fx)
diff_right <- abs(sx_right - fx)

dist_emp <- data.frame(xi = unique(Xi), sx_left, sx_right, fx, 
                       diff_left, diff_right)
kable(dist_emp, longtable = T, align = "c", escape = F, booktabs = T,
      caption = "Distribución nula vs empírica", digits = 4,
      col.names = c("$X_i$", "$S^{-}(x)$", "$S^{+}(x)$", "$F^*(x)$",
                    "$|S^{-}(x) - F^*(x)|$", "$|S^{+}(x) - F^*(x)|$"))
```

```{r estadistico-prueba}
n <- length(Xi)
Ts <- max(dist_emp$diff_left, dist_emp$diff_right)
j <- 0:(floor(n*(1 - Ts)))
suma <- sum(choose(n, j)*((1 - Ts - j/n)^(n - j))*(Ts + j/n)^(j - 1))
pvalor <- 2*Ts*suma
```

El estadístico de prueba para esta situación es 
$T = \text{Sup}\left|F^*(x) - S(x)\right|$ la cual es la mayor distancia 
entre los valores de la distribución nula vs la distribución empírica de los
datos.

El valor-p se calcula como $2 T_0 \sum_{j = 0}^{\lfloor n(1 - T_0) \rfloor} \binom{n}{j} \left(1 - T_0 - \frac{j}{n}\right)^{n-j} \left(t + \frac{j}{n}\right)^{j-1}$.

Se puede verificar en el cuadro 2 que el valor del estadístico de prueba e
s $T_0 = `r round(Ts, 4)`$, además 
$\lfloor 12(1 - `r round(Ts, 4)`) \rfloor = 8$
por lo que $\sum_{j = 0}^{8} \binom{12}{j} \left(1 - `r round(Ts, 4)` - \frac{j}{12}\right)^{12-j} \left(`r round(Ts, 4)` + \frac{j}{12}\right)^{j-1} = `r round(suma, 4)`$, 
luego el valor-p es 
$2 \times `r round(Ts,4)` \times `r round(suma, 4)` = `r round(pvalor, 4)`$.

Como el valor-p > 0.1 el cual suele ser el máximo nivel de significancia
tolerado, no se rechaza $H_0$ y se concluye que no hay evidencia muestral
suficiente para sugerir que la distribución de oxidoso nitroso producido por
los automóviles de este año haya cambiado respecto a la del año pasado, 
por lo que se podría asumir $X \sim N\left(5.6, 1.2^2\right)$.

\section{Ejercicio 6.2.6)}

Veinte accidentes ocurrieron a lo largo de un tramo particular de la carretera
interestatal en un mes. Las diecinueve distancias entre accidentes, en millas,
son las siguientes.

```{r warning=F}
rm(list = ls())
distancias <- c(0.3, 6.1, 4.3, 3.3, 1.9, 
                4.8, 0.3, 1.2, 0.8, 10.3,
                1.2, 0.1, 10.0, 1.6, 27.6,
                12.0, 14.2, 19.7, 15.5)
datos2 <- matrix(distancias, ncol = 5, byrow = T)
datos2[4, 5] <- NA
opts <- options(knitr.kable.NA = "")
kable(datos2, longtable = T, booktabs = T,
      caption = "Accidentes en la vía estatal particular")
```

¿Los accidentes parecen estar distribuidos al azar a lo largo de la carretera?

\section{Ejercicio 6.3.1)}

Pruebe el conjunto de hipótesis

$$
\begin{cases}
H_0: F(x) \leq G(x) \\
H_1: F(x) > G(x)
\end{cases}
$$
donde las observaciones para $F(x)$ son 0.6, 0.8, 0.8, 1.2, 1.4 y las
observaciones de $G(x)$ son 1.3, 1.3, 1.8, 2.4 y 2.9.
